【裁判字號】    97,易,748
【裁判日期】    970829
【裁判案由】    傷害
【裁判全文】
臺灣臺南地方法院刑事判決               97年度易字第748號
公  訴  人  臺灣臺南地方法院檢察署檢察官
被      告  戊○○
                      押)
            丁○○
上列被告因傷害案件，經檢察官提起公訴（96年度偵字第14707號）
，本院判決如下：
    主  文
戊○○、丁○○共同犯傷害罪，均處有期徒刑壹年。扣案機車大
鎖壹支沒收。
其餘被訴部分無罪。
    事  實
一、戊○○與丁○○於民國96年7月13日下午10時許，分別騎乘
    車牌號碼2HZ-278號重型機車及不詳車號之機車併排擋在臺
    南縣永康市崑山中學附近之新興街口，適甲○○騎乘車牌號
    碼BY6-663號重型機車，搭載其女友乙○○行經該處，甲○○遂按喇叭請戊○○與丁○○2人讓路，詎戊○○與丁○○
    竟因而心生不滿，不顧甲○○已另由他路駛離，仍分別騎乘
    上開機車在後追逐，約1分鐘後於同日下午10時許，在臺南
    縣永康市○○○路10號前，甲○○發現戊○○與丁○○在後
    追趕，乃停下機車欲向戊○○與丁○○解釋為何按喇叭，惟
    戊○○與丁○○竟共同基於傷害之犯意，不待甲○○開口即
    分別持機車大鎖朝甲○○頭部毆打，致甲○○受有頭部外傷
    併顱內出血、腦挫傷、左硬腦膜上出血及右手第四指骨閉鎖
    性骨折之傷害。
二、案經甲○○訴由臺南縣警察局永康分局報請臺灣臺南地方法
    院檢察署檢察官偵查起訴。
    理  由
壹、有罪部分：
一、訊據被告戊○○對上開傷害事實業坦承不諱，惟辯稱係與1
    年籍不詳綽號「阿明」者共同毆打被害人甲○○云云；又被
    告丁○○則矢口否認有何犯行，辯稱：當天伊只是將機車借
    與戊○○，其後約8點多，伊與朋友己○○、丙○○一起去
    黃金海岸云云。經查：
  (一)上開犯罪事實業據證人即被害人甲○○到庭證述綦詳，其並
    當庭指認被告戊○○與丁○○即為當日出手毆打伊之人無誤
    ；復經在場目擊證人乙○○到庭指證明確，且證人乙○○明
    確證陳：「（檢察官問：妳當時是戴安全帽而對方也戴安全
    帽，那你如何確信第一個打甲○○的是戊○○？）我看得見
    第一個是打的是戊○○。（檢察官問：可否解釋妳是如何確
    定？）因為他們戴的是半罩式安全帽，可以清楚看到人。（
    檢察官問：妳是說第一個打甲○○的人安全帽是為半罩式？
    ）對。（檢察官問：因為看得見，所以妳指認是戊○○？）
    對。（檢察官問：第二個打甲○○的為何指認是丁○○？）
    我也看得清楚他的臉。（檢察官問為什麼？）因為他也是戴
    著半罩式安全帽。」等語（見本院卷第96頁）。足徵被告2
    人臉上並無遮蔽物，證人之指證應可堪採信。此外，並有奇
    美醫院診斷證明書3紙、扣案被告丁○○所有機車大鎖1支、
    案發現場附近監視器翻拍照片1張及車牌號碼2HZ-278號重型
    機車照片2張可資佐證。
  (二)雖被告戊○○、丁○○均否認丁○○為共同毆打被害人甲○○之人，並辯稱戊○○只是向丁○○借騎機車云云。惟查，
    同案被告戊○○結證稱當天是在「輕鬆屋網際網路」向一剛
    認識的女子借手機，由該女子打電話給丁○○，確認是丁○○後，才由其接手向丁○○借機車云云（見本院卷第101-10
    2頁）。而被告丁○○則供稱被告戊○○是用公共電話打給
    伊借機車的，而且從頭到尾只有戊○○一個人的聲音云云（
    見本院卷第115-116頁）。由被告2人所述借機車過程可知，
    兩人所述並不相符，其2人所辯已難令人無疑。又被告戊○○證述是和被告丁○○所有0000000000號手機聯絡，然查被
    告丁○○所有上開手機於97年7月13日僅有當天晚上20時25
    分有1通簡訊，此外即無任何通聯紀錄，有雙向通聯紀錄查
    詢條件單可稽（見警卷95頁），則被告2人所辯借機車乙節
    顯非屬實。
  (三)再證人己○○、丙○○固均證稱當天晚上8點多與被告丁○○一同到黃金海岸遊玩，直到約12點才帶被告丁○○去找朋
    友，當晚未看到被告丁○○使用手機云云。但查，被告丁○○供稱除了上述手機外，伊有另一支手機0000000000號，當
    天出門忘了拿手機等語，然被告丁○○之弟梁健盛的手機與
    被告丁○○之0000000000號手機於當晚23時21分05秒起至23
    時44分16秒止，共有3通通聯紀錄，亦有雙向通聯紀錄查詢
    條件單可稽（見警卷73-76頁）。若被告之弟梁健盛不知丁○○手機放在家中未帶出門，於誤打第1通電話後應已知悉
    ，其後如要與家裏人聯絡應會打家中室內電話或直接撥打家
    人的手機，斷無一直打不在家中的丁○○之手機與家人聯絡
    之理！況且依通聯紀錄顯示後2通電話當時手機使用之基地
    台位置在「台南市○○路92號」，而丁○○、梁健盛家的住
    址為「臺南市○區○○路73巷41弄4號之1」，因此極有可能
    梁健盛是在家中打電話給在外的丁○○，不可能是打給亦在
    家中之其他家人。由梁健盛持續數通電話都打丁○○之0000
    000000號手機，可知丁○○當天應確有帶其所有0000000000
    號手機出門，其弟也確有與其以手機聯絡。然何以長達23分
    鐘內連續3通電話證人己○○、丙○○均未見到被告丁○○
    接電話呢？唯一合理解釋即證人己○○、丙○○當時並未與
    被告丁○○在一起，所以才未見到被告丁○○使用手機。故
    證人己○○、丙○○所證即難作為被告丁○○之不在場證明
    。
  (四)綜上所述，證人己○○、丙○○及同案被告戊○○之證言既
    均與通聯紀錄內容不符，且與被告丁○○所供情節也不吻合
    ，渠等證言即難作為被告丁○○有利之認定。而被告戊○○
    、丁○○共同傷害之事實又經證人甲○○、乙○○指證歷歷
    ，事證已臻明確，被告2人犯行應均堪予認定，應依法論科
    。
二、被告2人共同持機車大鎖毆打被害人甲○○，致其受有頭部
    外傷併顱內出血、腦挫傷、左硬腦膜上出血及右手第四指骨
    閉鎖性骨折之傷害，有前開奇美醫院診斷證明書3紙可證，
    另奇美醫院法院專用病情摘要業載明被害人並無明顯功能毀
    壞難治症（見96核交字第4569號偵查卷第19頁），所以被害
    人所受之傷害應未達重傷害程度，故核被告2人所為，係犯
    刑法第277條第1項之傷害罪。被告戊○○、丁○○2人就上
    開傷害犯行間，有犯意聯絡及行為分擔，均為共同正犯。爰
    審酌被告等僅因被害人行車按喇叭即萌生傷害犯意，並參酌
    其等之品行、犯罪之動機、目的、手段、被害人所受傷害程
    度及被告丁○○始終否認犯行，而被告戊○○則迴護丁○○
    隱匿實情等犯罪後之態度等一切情狀，各量處如主文所示之
    刑，以資懲儆。又扣案丁○○所有機車大鎖壹支，為犯罪所
    用之物，併予宣告沒收。
貳、無罪部分：
一、戊○○與丁○○於96年7月13日下午9時許，分別騎乘車牌號
    碼2HZ-278號重型機車及不詳車號之機車併排擋在臺南縣永
    康市崑山中學附近之新興街口，適甲○○騎乘車牌號碼BY6-
    663號重型機車，搭載其女友乙○○行經該處，甲○○遂按
    喇叭請戊○○與丁○○2人讓路，詎戊○○與丁○○竟因而
    心生不滿，不顧甲○○已另由他路駛離，仍分別騎乘上開機
    車在後追逐，於同日下午10時許，在臺南縣永康市○○○路
    10號前將騎乘上開機車之甲○○攔下，不讓甲○○離去，妨
    害甲○○自由決定離去與否之權利。因認被告戊○○與丁○○涉犯刑法第304條第1項之強制罪嫌云云。
二、公訴人上開所認，無非以證人即被害人甲○○於警詢中指述
    其遭被告2人騎車追趕攔下；及證人乙○○於警、偵訊中亦
    證稱遭被告2人攔下等語為據。訊之被告戊○○與丁○○均
    堅決否認其等有攔下被害人機車之強制罪犯行。
三、按犯罪事實，應依證據認定之，無證據不得認定犯罪事實，
    而不能證明被告犯罪者，即應為無罪之諭知，刑事訴訟法第
    154條第2項、第301條第1項前段分別定有明文。又苟積極證
    據不足為不利於被告事實之認定，即應為有利於被告之認定
    ，更不必有何有利之證據；而刑事訴訟法第161條第1項規定
    檢察官就被告犯罪事實，應負舉證責任，並指出證明之方法
    ，故檢察官對於起訴之犯罪事實，應負提出證據及說服之實
    質舉證責任，倘其所提出之證據，不足為被告有罪之積極證
    明，或其闡明之證明方法，無從說服法官以形成被告有罪之
    心證，基於無罪推定之原則，自應為被告無罪判決之諭知（
    最高法院30年上字第816號、29年上字第3105號及92年臺上
    字第128號判例參照）。
四、經查，證人即被害人甲○○固於警詢中證稱被被告攔下等語
    （見警卷第3頁）；另證人乙○○亦證稱遭被告攔下等語（
    見警卷第20頁、96核交字第4569號偵查卷第35頁），惟證人
    甲○○於本院審理中已另證稱：「（檢察官問：你與乙○○
    騎到中山南路是你們自己停下來，還是對方把你們攔下來？
    ）是我自己先停下來，他們就把車子停到我前面。（檢察官
    問：當時你有沒有想走？）當時是想說只是按個喇叭沒什麼
    事，就想說道個歉就可以，但是他們下來二話不說就直接打
    。」等語（見本院卷第85頁）。證人乙○○雖於本院審理中
    仍證稱甲○○是遭被告2人攔下等語，但查當時乃是由甲○○騎車搭載乙○○，因此，其2人所乘機車究竟是自行停下
    或遭攔下乙節，自以負責騎車之人所述為正確。而甲○○已
    證稱是其自行先停下機車等語，則被告2人顯無強行攔下被
    害人，妨害其自行離去之行為。因此，被告2人所辯既與被
    害人所證相符，自堪採信。
五、綜上所述，本件公訴意旨既無法證明確是被告2人將被害人
    機車攔下妨害其自由離去之權利，則公訴人上開所為之舉證
    ，顯尚不足認定被告2人所為與刑法強制罪之構成要件該當
    。此外，復查無其他積極證據可認被告2人確有公訴人上開
    所指之強制罪犯行，同時公訴意旨既認此部分與前開傷害犯
    行間係屬數罪併罰關係，則此部分自應為無罪之諭知。
據上論斷，應依刑事訴訟法第299條第1項前段、第301條第1項，
刑法第28條、第277條第1項、第38條第1項第2款，判決如主文。
本案經檢察官王誠到庭執行職務。
中    華    民    國    97    年    8     月    29    日
                  刑事第八庭    法  官  彭喜有
以上正本證明與原本無異。
如不服本判決應於收受本判決後10日內向本院提出上訴書狀，並
應敘述具體理由。如未敘述上訴理由者，應於上訴期間屆滿後20
日內向本院補提理由書狀（均須按他造當事人之人數附繕本）「
切勿逕送上級法院」。
                                書記官  黃傳鈞
中    華    民    國    97    年    8     月    29    日
附錄本案論罪科刑法條全文
刑法第277條第1項：
傷害人之身體或健康者，處3年以下有期徒刑、拘役或1,000元以
下罰金。
附記事項：告訴人或被害人對於判決如有不服，請具備理由逕向
檢察官聲請檢察官提起上訴，其上訴期間之計算，係以檢察官收
受判決正本日期為準。


司法院資訊處製作；財團法人民間司法改革基金會備份。
